【裁判字號】    97,交訴,17
【裁判日期】    971006
【裁判案由】    公共危險
【裁判全文】
臺灣新竹地方法院刑事判決              97年度交訴字第17號
公  訴  人  臺灣新竹地方法院檢察署檢察官
被      告  乙○○
上列被告因公共危險案件，經檢察官提起公訴（九十六年度偵字
第七四七九號），本院判決如下：
    主  文
乙○○無罪。
    理  由
一、本件公訴意旨略以：被告乙○○於民國九十六年十月二十三
    日下午五時十分許，騎乘車號VMF─993號輕型機車行經新竹
    縣竹北市○○街與文信路口時，本應注意車前狀況，隨時採
    取必要之安全措施，且依當時路況亦無不能注意之情事，竟
    於超越前方箱型車時，疏未注意前方路口告訴人甲○○騎乘
    車號F3L─635號重型機車暫停等候箱型車右轉，致煞車不及
    而撞及告訴人騎乘之機車右側，使告訴人甲○○人車倒地後
    ，受有右膝、右腳踝、手肘多處擦傷及腹部挫傷等傷害（過
    失傷害部分，經撤回告訴，由臺灣新竹地方法院檢察署檢察
    官另為不起訴處分）。被告乙○○於肇事後，明知告訴人甲
    ○○已受傷，然因爭執並未撞到甲○○且無過失，竟未對甲
    ○○為必要之安全救護措施，而騎乘機車離去，嗣經告訴人
    甲○○記下車號而報警循線查獲。因認被告乙○○涉犯刑法
    第一百八十五條之四肇事逃逸罪嫌等語。
二、按犯罪事實應依證據認定之，無證據不得認定犯罪事實；又
    不能證明被告犯罪或其行為不罰者，應諭知無罪之判決，刑
    事訴訟法第一百五十四條第二項、第三百零一條第一項，分
    別定有明文。次按，認定不利於被告之事實，須依積極證據
    ，苟積極證據不足為不利於被告事實之認定時，即應為有利
    於被告之認定；且事實之認定，應憑證據，如未能發現相當
    證據，或證據不足以證明，自不能以推測或擬制之方法，以
    為裁判基礎；而認定犯罪事實所憑證據，雖不以直接證據為
    限，間接證據亦包括在內；然而無論直接或間接證據，其為
    訴訟上之證明，須於通常一般之人均不致有所懷疑，而得確
    信其為真實之程度者，始得據為有罪之認定，若其關於被告
    是否犯罪之證明未能達此程度，而有合理性懷疑之存在，致
    使無從形成有罪之確信，根據「罪證有疑，利於被告」之證
    據法則，即不得遽為不利被告之認定，亦分別有最高法院三
    十年上字第八一六號、四十年台上字第八六號、七十六年台
    上字第四九八六號等判例可資參照。至告訴人之指訴，係以
    使被告受刑事訴追為目的，是以告訴人之指訴為證據方法，
    除其指訴須無瑕疵，且應有查與事實相符之佐證，始得資為
    判決之基礎，亦經最高法院著有五十二年台上字第一三○○
    號及六十一年台上字第三○九九號判例可資參照。而所謂無
    瑕疵，係指告訴人所為不利被告之陳述，與社會上一般生活
    經驗或卷存其他客觀事實並無矛盾而言；另所謂就其他方面
    調查認與事實相符，非僅以所援用之旁證足以證明被害結果
    為已足，尤須綜合一切積極佐證，除認定被告確為加害人之
    可能外，在推理上無從另為其他合理原因之假設，有一不合
    於此，即不能以告訴人之陳述作為論斷之證據。
三、公訴人認被告乙○○涉有上開肇事逃逸罪嫌，無非係以告訴
    人甲○○於警訊之指訴、偵查中之證述，及道路交通事故調
    查報告表（一）（二）暨事故現場圖、新仁醫院診斷證明書
    、車禍現場及被告、告訴人所騎乘機車毀損之相片共八紙為
    其論據。
四、訊據被告乙○○固不否認告訴人甲○○有於上揭時、地，騎
    乘上開機車倒地受傷之事實，然堅詞否認有何肇事逃逸之犯
    行，辯稱：我沒有撞到她（告訴人），是她要閃一部休旅車
    ，緊急煞車後車子滑了二、三公尺自己跌倒受傷，她所受的
    傷跟我沒關係，當時我距離她約半公尺，並沒有碰撞到她，
    因為她的右腳被自己的機車壓住，我幫她把機車扶起來，跟
    她說我沒有撞到她，並問她有無受傷，要不要看醫生，她都
    不說話，當時我以為她是外勞，後來我就跟她說我要回家吃
    飯了就離開現場等語。經查：
（一）按依刑法第一百八十五條之四規定駕駛動力交通工具肇事
      ，致人死傷而逃逸者，構成肇事逃逸罪。該條之立法意旨
      係以處罰肇事後逃逸之駕駛人為目的，俾促使駕駛人於肇
      事後能對被害人即時救護，以減少死傷。故該罪之客觀上
      構成要件為行為人駕駛動力交通工具，肇事且致人死傷而
      逃逸；主觀上行為人必須具備肇事逃逸故意，而為本罪之
      行為，始足以構成本罪。換言之，行為人對於駕駛動力交
      通工具肇事致人死傷之事實有所認識，並且進而決意擅自
      逃離肇事現場之主觀心態，即具本罪之構成要件故意。
（二）查告訴人於上揭時、地騎乘機車倒地，致受有右膝、右腳
      踝、手肘多處擦傷及腹部挫傷之事實，雖據告訴人指訴在
      卷，且有道路交通事故調查報告表（一）（二）、現場圖
      、診斷證明書、現場及車損照片共八紙在卷可參，告訴人
      受傷之該部分事實固堪認定，然告訴人所騎乘之機車為何
      倒地，是否為遭被告騎乘機車撞擊所致？因為案發後現場
      車輛已經移動，警員到現場時所繪製之現場圖，乃根據車
      輛移動後之現場狀況而為，故上開交通事故調查報告表、
      現場圖，並不足以證明被告所騎乘之機車有撞擊告訴人所
      騎乘機車之事實。
（三）又查，告訴人甲○○於警詢時指訴略稱：我騎機車沿文信
      路由西往東縣政二路方向行駛，還沒到肇事路口，就看到
      二台銀色轎車各從左右轉進縣政二路方向，我就煞車，當
      時右手邊有車輛往我這邊過來，我就邊煞車邊往左閃避，
      結果從我右邊來的被告之機車前車頭碰撞我機車的右車身
      ，我就往右倒下等語（見偵查卷第七頁）；嗣於檢察官訊
      問時證稱：被告是從我騎的方向右手邊直直騎過來，就撞
      到我車子後方的右邊，我就往右倒，滑一點點等語（見偵
      查卷第二一頁）；於本院審理時具結證稱：當時的車速是
      三、四十公里，（問：為何警詢中會說被告的前車頭撞到
      你的右車身？）當時我這樣覺得，在現場我沒有去檢視他
      的車子，但是因為車禍發生後他的車頭是直直的朝我方向
      停，（提示偵查卷第二一頁筆錄第四答問：你表示「我說
      你前面有車子要右轉，你不可以再繞過車子騎出來」是何
      意？）因為他前面的車要轉進文信路，當時被告是跟其中
      一部箱型車要同向轉進文信路，機車要騎在右手邊，他要
      繞過那部車子的左邊才有可能撞到我，（問：這是你自己
      認為的還是你有看到被告這樣騎？）我自己認為的，二車
      的碰撞點是他的車頭跟我的右後車輪塑膠板碰撞，我跌倒
      之前完全沒有看到被告騎乘的機車，當時我的注意力在前
      面，（問：依你所言是車子的右後被撞，你的注意力又在
      前面，你如何確定你的車子是被被告撞到的？）因為是撞
      到我的右後邊，我車子是斜偏，我不知道是否為被告撞的
      ，（問；是否因為你車子倒地後來扶你的人是被告，認為
      是他撞你，不然他不會來扶你？）當時是這麼覺得，（問
      ：被告把你扶起來時，他在現場有無跟你承認他撞到你的
      車？）沒有，他一直否認，（問：你完全沒有看到被告的
      車子，被告去扶你起來後也跟你說不是他撞你的，為何你
      還是認為是被告撞你的？）我當時就是這麼認為，（問：
      今天如果是別部機車停下來扶你，你是否也會認為是那部
      機車來撞你的？）應該也會，當時被告機車停車的位置距
      離我機車倒地的位置有三步的距離等語（詳見本院卷第十
      八至二三頁）。由告訴人上開所述可知，告訴人於機車倒
      地前既未看到被告所騎乘之機車行向，又因為機車被撞的
      位置在右後側，故也不確定撞到她的人究竟是否為被告，
      另告訴人亦稱係因為被告來扶她，所以才認為撞到她的人
      是被告，如果當天是另一第三人來扶她，她應該也會認為
      該第三人就是肇事的人，顯然告訴人對於肇事者究竟是否
      為被告乙情根本無法確定，況且告訴人於當時之車速為時
      速三、四十公里，通過文信路、文採路口之時間極短，注
      意力又均在車前方，顯然不清楚左右方來車狀況，故告訴
      人於警詢、檢察官訊問時所為之指訴，應純屬告訴人個人
      臆測之詞。
（四）次查，被告於警詢、偵訊時雖均供稱：我車子沒有撞到她
      ，是她滑倒撞到我，我機車前車輪擋泥板是被她的機車刮
      到（見偵查卷第五、二二頁），承認二車有碰撞等語。然
      於本院訊問時即改稱二車完全沒有碰撞。而依據告訴人上
      開於本院之證述，當時二車的停放位置尚相距三步之距離
      ，準此，二車是否真有碰撞亦屬有疑？再者，由上開車輛
      受損照片，雖可看出被告所騎乘之機車前輪擋泥板有刮擦
      之痕跡，另告訴人所騎乘機車之右側邊亦有刮痕，然告訴
      人機車之刮痕乃告訴人機車向右傾倒所造成，而被告機車
      之刮痕究竟是否為撞擊告訴人機車所致，因本件並未進行
      相關撞擊位置之比對鑑定，被告對此亦於本院審理時辯稱
      刮痕以前就有了等語，故也難以被告機車上前述之刮痕，
      即遽為認定被告之機車有撞擊告訴人機車之事實。故縱被
      告於警、偵訊時曾為上開之自白，然該自白並無客觀之事
      證足以佐證，尚不能以被告該自白作為二車有碰撞事實之
      依據。
五、綜上所述，告訴人有關被告肇事之指訴前後不一致，且有臆
    測之嫌，不足採信，檢察官所舉之證據尚不足以證明被告客
    觀上有「肇事」之行為，更遑論被告主觀上有「逃逸」之故
    意，其訴訟上之證明尚未達到於通常一般之人均不致有所懷
    疑為真實之程度，無從使本院對於被告所涉之犯罪得有罪之
    確信，此外，又查無其他積極證據足資證明被告有何公訴意
    旨所指犯行，故被告之犯罪即屬不能證明，揆諸前揭規定及
    判例意旨所示，依法自應為無罪之諭知。
六、依刑事訴訟法第三百零一條第一項，判決如主文。
本案經檢察官陳麗芬到庭執行職務。
中    華    民    國    97    年    10    月    6     日
                  交通法庭  審判長法  官   遲中慧
                                  法  官   黃美盈
                                  法  官   魏瑞紅
以上正本證明與原本無異。
如不服本判決應於收受本判決後10日內向本院提出上訴書狀，上
訴書狀應敘述具體理由。上訴書狀未敘述上訴理由者，應於上訴
期間屆滿後20日內補提理由書狀於本院 (均須按他造當事人之人
數附繕本 )「切勿逕送上級法院」。
中    華    民    國    97    年    10    月    6     日
                                  書記官   吳月華


司法院資訊處製作；財團法人民間司法改革基金會備份。
